【裁判字號】    99,上易,289
【裁判日期】    990531
【裁判案由】    賭博
【裁判全文】
臺灣高等法院臺南分院刑事判決         99年度上易字第289號
上  訴  人  臺灣臺南地方法院檢察署檢察官
被      告  乙○○
被      告  甲○○
上列上訴人因被告賭博案件，不服臺灣台南地方法院99年度易字
第205號中華民國99年2月26日第一審判決（起訴案號：臺灣台南
地方法院檢察署98年度營偵字第1782號），提起上訴，本院判決
如下：
    主  文
原判決撤銷。
乙○○共同意圖營利，供給賭博場所，處有期徒刑肆月，如易科
罰金，以新臺幣壹仟元折算壹日；扣案如附表所示之電子遊戲機
具共貳拾壹台（共含IC板貳拾參塊）及代幣陸仟參佰壹拾伍枚均
沒收。
甲○○共同意圖營利，供給賭博場所，處有期徒刑月，如易科
罰金，以新臺幣壹仟元折算壹日；扣案如附表所示之電子遊戲機
具共貳拾壹台（共含IC板貳拾參塊）及代幣陸仟參佰壹拾伍枚均
沒收。
    事  實
一、乙○○係址設臺南縣新營市○○里○○路129號1樓「龍鳳電
    子遊戲場」（領有臺南縣政府營利事業登記證及臺南縣政府
    電子進戲場營業級別證）之負責人，竟與其僱用之店員甲○
    ○，共同基於意圖營利，供給賭博場所、聚眾賭博財物之犯
    意聯絡，自民國（下同）98年9月10、11日起至98年10月13
    日止，在上開電子遊戲場之公眾得出入之場所，以乙○○所
    有之電子遊戲機具共21台（計有龍鳳1台、捷豹1台、超級神
    龍1台、豹中豹2代1台、賽馬1台、滿貫大亨3台、王冠迷十
    三4台、超悟空6台、幸運鬥地主1台、幸運接龍2台，各含IC
    板詳如附表所示），供不特定人把玩押注，甲○○則負責兌
    換代幣、洗分及兌換現金予賭客等工作，其賭法為凡參與賭
    博者以新臺幣（下同）每10元兌換1枚代幣，投入電動賭博
    機具顯示分數（即1比1至1比5不等之比例），以分數押注，
    押中可得倍數不等之分數，再以贏得之分數，依同一比例兌
    換現金，否則所下賭注即歸乙○○贏得，以此方式與不特定
    之人對賭財物。嗣賭客楊清南（其所涉賭博犯行，業經判處
    罰金3,000元確定）於98年10月13日晚上9時許，以400元兌
    換40枚代幣，在上址賭玩王冠迷十三機台，而於同日晚上9
    時40分許，以6千分積分向甲○○兌換現金1,200元為警當場
    查獲，並扣得上開電子遊戲機具21台（含IC板23塊）、代幣
    6,315枚、兌換帳單2紙、賭資1,200元等物。
二、案經臺南縣警察局新營分局報請臺灣臺南地方法院檢察署檢
    察官偵查起訴。
    理  由
甲、程序方面：
    本件認定事實所引用之本件卷內所有卷證資料（包含人證與
    文書證據、物證等證據），被告2人於原審審判程序中，均
    表示同意行簡式審判程序（見原審卷第11頁），且未於本院
    言詞辯論終結前聲明異議，本院審酌各該證據作成之情況，
    並無程序違法或有何意思不自由情形，復經原審及本院於審
    判期日就上開證據依法進行提示、調查、辯論，故依刑事訴
    訟法第159條之5第2項規定，認有證據能力，合先敘明。
乙、實體方面：
一、訊據被告乙○○、甲○○二人對於上開電子遊戲場係被告乙
    ○○所開設，被告甲○○為受雇店員，證人楊清南於98年10
    月13日晚上9時許，在上開電子遊戲場內，以400元兌換40枚
    代幣後，把玩電子遊戲機具，洗分後有換1200元給楊清南等
    事實，於原審及本院審理時均自白不諱，核與證人楊清南於
    偵查中具結證稱：當天伊贏得6,000分，洗分比例為1比5，
    洗完分後店員甲○○他就來看分數，伊表示要回去了，被告
    甲○○就給伊1,200元等語（見偵查卷第10頁）；證人即新
    營分局警員張家榮（喬裝賭客查獲本案）於偵查中具結證稱
    ：楊清南要求洗分，甲○○說你要走了啊，楊清南說要走了
    ，甲○○就直接拿錢給他，沒有發生爭執等語（見偵查卷第
    27頁）大致相符，並有偵查報告、臺南縣政府警察局新營分
    局民治（分駐）派出所臨檢紀錄表、電子遊戲機具21台現場
    位置圖（見警卷第40至42頁）、臺南縣政府警察局新營分局
    98年10月13日搜索、扣押筆錄、扣押物品目錄表、查扣電子
    遊戲機台清冊一覽表（見警卷第43至50頁）、現場照片（見
    警卷第55頁至第67頁）、台南縣政府電子遊戲場業營業級別
    證及台南縣政府營利事業登記證（見偵查卷第21頁至第22頁
    ）在卷可查；另有前開電動賭博機具21台（含IC板23塊）、
    賭資1,200元、代幣6,315個（見警卷第47至第50頁）扣案足
    稽。是依卷附之各項文書、扣案證物等補強證據，已足資擔
    保被告二人於原審及本院審理中所為之上開任意性自白之真
    實性，雖被告乙○○、甲○○於本院另分別辯稱：「我這個
    店面積很大，不過我們是以資訊休閒為主，我們真的是娛樂
    ，當天是我們店員剛到一個多月，那個客人硬要換錢，但是
    我們店裡沒有換現金，但是那個客人說以後也不要再來，店
    員想說可以讓他再來，所以才會換現金給他。我們並不是故
    意要犯這個罪。」、「老闆有說不可以換現金，那個客人說
    以後不來了，那時候生意不好，為了要留客人才會換現金給
    他，我不知道會這麼嚴重。」云云，顯係事後卸責之詞，不
    足採信。是本件事證明確，被告二人犯行洵堪認定，應予依
    法論科。
二、查電子遊戲場業之經營，非僅「單純擺設」電子遊戲機具為
    已足，舉凡所擺設電子遊戲機具現場之管理及供顧客兌換代
    幣把玩等均應屬經營行為之內。又電子遊戲機之程式於設計
    之初即已隱含該遊戲機具有較高獲勝機率，已非純粹射倖性
    ，此從經營者必須花費資金購買或租用遊戲機台，並供給場
    所擺放而仍能獲利可明，是該等以擺設電子遊戲機聚眾賭博
    或提供該賭博場所之行為，亦同時具有營利之意圖。被告乙
    ○○在上揭商店設置電子遊戲機供人把玩，利用所擺設之電
    子遊戲機具作為電動賭博機具，與不特定之賭客賭博財物，
    意圖營利而供給場所、聚眾賭博，被告甲○○為受僱之店員
    ，負責為顧客兌換把玩電子遊戲機所需之代幣、洗分及兌換
    現金予賭客等工作，是核被告二人所為，均係犯刑法第266
    條第1項前段之在公眾得出入場所賭博罪、同法第268條意圖
    營利供給賭博場所、聚眾賭博罪。被告二人就上揭犯行，有
    犯意聯絡及行為分擔，為共同正犯。被告二人所犯在公眾得
    出入場所賭博罪、意圖營利供給賭博場所罪、意圖營利聚眾
    賭博罪，係1行為觸犯3罪名，為想像競合犯，應從一重之意
    圖營利供給賭博場所罪處斷（台灣高等法院96年法律座談會
    亦採同一見解）。另按刑事法若干犯罪行為態樣，本質上原
    具有反覆、延續實行之特徵，立法時既予特別歸類，定為犯
    罪構成要件之行為要素，則行為人基於概括之犯意，在密切
    接近之一定時、地持續實行之複次行為，倘依社會通念，於
    客觀上認為符合一個反覆、延續性之行為觀念者，於刑法評
    價上，即應僅成立一罪。學理上所稱「集合犯」之職業性、
    營業性或收集性等具有重複特質之犯罪均屬之，例如經營、
    從事業務、收集、販賣、製造、散布等行為概念者是（最高
    法院95年度臺上字第4686號判決意旨參照）。準此，被告2
    人上開所犯之罪，既含有多次性與反覆性，則其在同一時期
    內多次、反覆經營電子遊戲場業而賭博之行為，應屬集合犯
    ，而論以一罪，併此敘明。
三、原判決認被告二人罪證明確，因予科刑，固非無見，惟查：
    (一)被告另犯刑法第268條意圖營利供給賭博場所及聚眾賭博
    罪，原判決僅論以刑法第266條第1項前段之普通賭博罪，尚
    有未洽。(二)扣案之IC板共23塊（詳警卷第41、49、50頁），
    原判決僅諭知沒收21塊，亦有未合。檢察官上訴意旨亦執上
    揭事由(一)指摘原判決不當，為有理由。原判決既有上述可議
    之處，自無可維持，應由本院將原判決撤銷改判。爰審酌本
    件藉合法電子遊藝場外觀經營賭博，對社會善良風氣及參與
    賭博者家庭經濟狀況所生之危害非輕，被告乙○○為上開電
    子遊戲場負責人，以擺設電子遊戲機臺供客人把玩之方式與
    人賭博，亦為最終獲利者，被告甲○○為受雇員工，以為客
    人開分、洗分、兌換現金等行為參與賭博，然被告二人均無
    不良素行，暨於犯罪後坦承犯行之態度，再參酌其等之智識
    程度、生活狀況等一切情狀，分別量處如主文第二、三項所
    示之刑，並各諭知易科罰金之折算標準。（本案係由檢察官
    上訴，故無刑事訴訟法第370條禁止不利益變更原則之適用
    ，併此敘明）。扣案之上開電子遊戲機具21台（含IC板23塊
    ）、代幣6,315枚，為當場賭博之器具及財物，應依刑法第
    266 條第2項之規定宣告沒收（司法院（八０）廳刑一字第
    1448 號、（八二）廳刑一字第883號函文意旨參照）。另兌
    換帳單2紙，與被告等人所犯上開賭博犯行尚無直接關連性
    ，且非屬違禁物，爰不予宣告沒收。至扣案現金1,200元，
    則係同案被告楊清南洗分所得之現金，經被告甲○○交付該
    員收執，業經其等供明在卷（見原審卷第12頁背面），故上
    開扣案現金即非屬在賭檯或兌換籌碼處之財物，而屬同案被
    告楊清南所有並為其因犯賭博罪所得之物，業經原審依刑法
    第38 條第1項第3款規定，在同案被告楊清南之罪刑項下宣
    告沒收之。均併此敘明。
據上論斷，應依刑事訴訟法第369條第1項前段、第364條、第299
條第1項前段，刑法第28條、第266條第1項前段、第2項、第268
條、第55條、第41條第1項前段，刑法施行法第1條之1第1項、第
2項前段，判決如主文。
本案經檢察官范文豪到庭執行職務。
中    華    民    國    99    年    5     月    31    日
                  刑事第七庭  審判長法  官  李文福
                                    法  官  顏基典
                                    法  官  陳顯榮
以上正本證明與原本無異。
不得上訴。
                                    書記官  劉岳文
中    華    民    國    99    年    5     月    31    日
附表：
  ┌──────────────────────────┐
  │電子遊戲機具21台（含IC板23塊）及代幣6315枚：        │
  │1.「龍鳳」1台（含IC板1塊）                          │
  │2.「捷豹」1台（含IC板1塊）                          │
  │3.「超級神龍」1台（含IC板1塊）                      │
  │4.「豹中豹2代」1台（含IC板1塊）                     │
  │5.「賽馬」1台（含IC板3塊）                          │
  │6.「滿貫大亨」3台（各含IC板1塊）                    │
  │7.「王冠迷十三」4台（各含IC板1塊）                  │
  │8.「超悟空」6台（各含IC板1塊）                      │
  │9.「幸運鬥地主」1台（含IC板1塊）                    │
  │10.「幸運接龍」2台（各含IC板1塊）                    │
  └──────────────────────────┘
附錄：論罪科刑法條全文
刑法第266條：
在公共場所或公眾得出入之場所賭博財物者，處1千元以下罰金
。但以供人暫時娛樂之物為賭者，不在此限。
當場賭博之器具與在賭檯或兌換籌碼處之財物，不問屬於犯人與
否，沒收之。
刑法第268條：
意圖營利，供給賭博場所或聚眾賭博者，處3年以下有期徒刑，
得併科3千元以下罰金。

司法院資訊處製作；財團法人民間司法改革基金會備份。
